臺灣臺北地方法院民事判決　　　　　　　　　　　　九十三年度訴字第二六五九號
　　原　　　告　中環股份有限公司
　　法定代理人　甲○○
　　訴訟代理人　陳憲鑑律師
　　複　代理人　黃勝和律師
　　被　　　告　乙○○
右當事人間損害賠償事件，本院於民國九十三年七月二十九日辯論終結，判決如左：
    主  文
原告之訴與假執行之聲請均駁回。
訴訟費用由原告負擔。
        事  實  及  理  由
壹、原告主張：（一至三見起訴狀，四見第二七、二八頁，五見起訴狀）
一、民國九十年二月十九日，原告公司雇用被告乙○○，擔任原告公司工程師職務，
    負責有關產品採購之工作，原告公司與被告並有簽訂敬業契約書。敬業契約書第
    七條：「甲方（即被告）於離職後二年內，不得為第三人從事與乙方（即原告公
    司）營業相關之事業。」、第四條第一項：「．．．乙方（即原告公司）營業相
    關之一切技術、產品規格、行銷計劃、人事及財務資料、報價單、財務報表、客
    戶名單、策略規劃、工程製圖，不問係由乙方、乙方之其他職員，或甲方（即被
    告）所開發研擬，如依公司規章或一般商業觀念，應視為機密之文件、物品、資
    訊者，甲方同意應確實遵守非經乙方之事前同意，不得將之洩露、交付與任何事
    業或個人，或自行以非供職務之目的而使用。」、第三項：「第一項之規定於甲
    方離職後二年內，仍適用之。」。被告嗣於九十二年三月十八日離職。
二、次查原告公司與訴外人數位曼波股份有限公司（以下簡稱：數位曼波公司）因返
    還價金及損害賠償事件涉訟（台灣板橋地方法院九十三年度訴字第一二九號），
    數位曼波公司聲請傳被告做證。於九十三年四月二十八日，當被告出庭做證時，
    被告陳稱：「（與兩造有無親屬或僱傭等關係？）我是被告公司（即數位曼波公
    司）雇員。」，原告公司方知被告現於訴外人數位曼波公司任職，擔任工程師之
    職務，負責有關產品採購之工作。因被告現在數位曼波公司所從事之工作內容與
    被告在原告公司離職前所從事之工作內容係相同，故被告已違反前開敬業契約書
    第七條競業禁止的規定。又原告公司與訴外人數位曼波公司間往來之電子郵件，
    非經原告公司之事前同意，被告不得洩露。然被告卻提供予訴外人數位曼波公司
    以作為該案訴訟之用，此由當日開庭時，被告證稱：「（被證五電子郵件是否你
    提供？）是，應該是我提供。」即可得知，故被告亦違反前開敬業契約書第四條
    第一、三項保密義務。
三、按「當事人得約定債務人不履行債務時，應支付違約金。」，為民法第二百五十
    條第一項所規定；又「甲方（即被告）違反本合約之保密及競業禁止義務約定者
    ，應付其最近年薪總額之壹倍之懲罰性違約金。」，亦為敬業契約書第八條所明
    定。經查原告公司於九十一年十二月起至九十二年三月止給付被告薪資計新台幣
    （下同）十九萬一千七百二十七元，則被告之每月薪資為四萬七千九百三十二元
    （191727÷4=47932），故依前開民法第二百五十條第一項規定及敬業契約書第
    八條之規定，被告應賠償予原告公司懲罰性違約金計五十七萬五千一百八十四元
    （47932×12個月=575184）。
四、被告在原告負責ＭＰ３產品開發及採購等工作，數位曼波也是做ＭＰ３，二者有
    競爭關係。法律並沒有規定競業禁止要補償員工。電子郵件內容不能涉及原告公
    司的員工姓名及信箱，契約第四條有說人事資料不能洩漏。且涉及原告中環股份
    有限公司訂貨、行銷企劃等；上述電子郵件是曼波請被告提供的，而不是法院要
    他提供的，所以仍然是洩密。
六、基於民法第二百五十條第一項規定及敬業契約而聲明：(1)被告應給付原告五十七
    萬五千一百八十四元，及自起訴狀繕本送達之翌日起至清償之日止，按年息百分
    之五計算利息。(2)原告願供擔保，請准宣告假執行。(3)訴訟費用由被告負擔。
貳、被告答辯：（綜合自一三、二七、二八頁）
一、被告在數位曼波公司負責市場行業務推廣工作，與在原告受雇期所擔任工程師、
    產品開發有別；非如原告所稱從事工程師、負責採購，故被告未違反敬業契約書
    第七條。如果離職後不能作同樣行業，會影響工作權；否則原告應提供補償款。
二、我覺得本案所列電子郵件沒有機密性。電子郵件很多封，原告只選一部分，有些
    郵件也有寄給數位曼波，數位曼波公司也有，只是老闆說不全，叫我給他；我不
    太清楚是不是自己沒有保存好，老闆叫我作什麼，我就作什麼，我沒想那麼多。
    這些電子郵件並不涉及敬業契約書第三、四所提及一切技術、產品規格、行銷計
    劃、人事及財務資料、報價單、財務報表、客戶名單、策略規劃、工程製圖等營
    業秘密
三、原告所主張懲罰性違約金過高，何況被告實際勞保月薪為三萬八千元，並非原告
    所述四萬七千餘元，原告是將年終獎金也算入。
四、並聲明：(1)駁回原告之訴及假執行之聲請。(2)訴訟費用由原告負擔。(3)如受不利
    判決，請准供擔保免假執行。
、本院得心證理由：
一、雙方同意、不爭執事項：
    (1)九十年二月十九日至九十二年三月十八日，被告陳君任職原告公司，擔任工程
      師職務，負責有關產品採購工作，雙方簽有敬業契約書。敬業契約書第七條：
      「甲方（即被告）於離職後二年內，不得為第三人從事與乙方（即原告公司）
      營業相關之事業。」、第四條第一項：「．．．乙方（即原告公司）營業相關
      之一切技術、產品規格、行銷計劃、人事及財務資料、報價單、財務報表、客
      戶名單、策略規劃、工程製圖，不問係由乙方、乙方之其他職員，或甲方（即
      被告）所開發研擬，如依公司規章或一般商業觀念，應視為機密之文件、物品
      、資訊者，甲方同意應確實遵守非經乙方之事前同意，不得將之洩露、交付與
      任何事業或個人，或自行以非供職務之目的而使用。」、第三項：「第一項之
      規定於甲方離職後二年內，仍適用之。」
    (2)離職後，陳君轉往數位曼波公司工作。
    (3)台灣板橋地方法院九十三年度訴字第一二九號民事事件，於九十三年四月二十
      八日開庭時，被告證稱曾將原告多件電子郵件影本提供予數位曼波公司（即原
      證三）。此舉未徵得原告同意。
二、爭執要旨：
    (1)被告前往數位曼波公司任職，是否違反敬業契約書第七條規定？
    (2)被告提供在原告任職期間之電子郵件予數位曼波公司，是否違反敬業契約書第
      四條規定？
    (3)如被告違反敬業契約書條款，原告所主張違約金是否過高？
三、競業禁止義務（敬業契約書第七條）方面
    原告主張被告在原告任職工程師，負責ＭＰ３產品開發及採購等工作，數位曼波
    也是作ＭＰ３產品，則被告前往該公司擔任工程師並負責有關產品採購，即違反
    禁止競業之條款。被告辯稱在數位曼波公司負責市場行業務推廣工作，也不是從
    事工程師，並未違反禁止競業條款；何況原告也未針對該條款提補償。經調查：
    (1)按，當事人主張有利於己之事實者，就其事實有舉證之責任，民事訴訟法第二
      百七十七條定有明文。本件敬業契約書第七條固有禁止競業之約定，但是並無
      工作地點、職業範圍之限制，亦無適當補償措施。即有有民法第二百四十七條
      之一第三款附合契約「使他方當事人拋棄權利或限制其行使權利者。」之虞，
      自應限縮解釋上述條款之適用，以免影響勞工就業市場正常發展。
    (2)原告雖主張被告在數位曼波公司任職工程師，負責產品採購工作；但被告否認
      此情，原告所舉台灣板橋地方法院九十三年度訴字第一二九號返還價金事件九
      十三年四月二十八日筆錄，僅記載「我是被告（指數位曼波公司）公司雇員」
      ，並未記載被告職位與工作內容。是以原告僅憑該件筆錄指稱被告違反敬業契
      約書第七條競業禁止條款，即屬不足。
    因此，原告主張被告違反敬業契約書第七條競業禁止規定，並不可取。
四、保密義務方面（敬業契約書第四條）
    原告被告提供在原告任職期間之電子郵件予數位曼波公司，而非法院要求其提供
    ，故違反保密義務。被告辯稱上述郵件並不具機密性，也與敬業契約書第四條內
    容無關；何況，當初原告也有將相關電子郵件寄給數位曼波公司負責人等語。經
    調查：
    (1)員工依據法院通知而提供相關文件做為證物，並不違反保密義務；至於員工擅
      自將任職期間電子郵件交付他人，則非所宜；至於此一舉動是否已達到「洩密
      」程度，則應視具體文件內容對於雇主所造成營業、專業技術、形象、名譽等
      各項情況綜合判斷。
    (2)原告固舉被告所自認提供電子郵件佐證（即原證三）；但被告辯稱並無機密性
      。原告則未能進一步說明上述文件侵害原告何項營業秘密、對原告與數位曼波
      公司商場競爭造成何種影響；是以則原告泛稱被告違反保密義務，尚嫌不足。
    因此，原告主張被告違反保密義務，亦非可取。
五、原告依據民法第二百五十條第一項、敬業契約提起本訴，訴請被告賠償聲明所示
    金錢，於法不合，應予駁回。原告受敗訴判決，其假執行之聲請即失所依據，應
    併予駁回。
六、因本案事證已臻明確，雙方其餘主張陳述及所提之證據，均毋庸再予審酌，附此
    說明。
七、綜上所論，原告之訴為無理由，依民事訴訟法第七十八條，判決如主文。（一、
    二審訴訟費用係指法院所收取費用與登報費用，不含律師費等費用。）
中　　　華　　　民　　　國　　九十三　　年　　　八　　　月　　 十二 　　日
                                    民事第二庭法官    吳燁山
右為正本係照原本作成。
如對本判決不服，應於送達後廿日內，向本院提出上訴狀（應按對方人數提出影本，
免附郵票）。並按民事訴訟法第七十七條之十六、之十三、台灣高等法院九十二年八
月六日（九二）院田文公字第０三０二八號函（逾十萬元之部分，均提高十分之一之
裁判費）繳納上訴費；計算公式可自司法院網站之「民事事件新制徵收費用標準」閱
覽、下載。
中　　　華　　　民　　　國　　九十三　　年　　　八　　　月　　 十二 　　日
                                            書記官    柯月英
